# 《企业会计准则第 2 号——长期股权投资（ 2014 年修订）》实务操作指南 2

提问人：木叶白牙 时间：2014-10-10 23:31:14
老师您好： 1 、P19倒数第三段中规定“投资主体的其他子公司不应当予以合并，在个别财务报表和合并财务报表中，此类子公司君按照公允价值计量且其变动计入当期损益。”是指下面一段说的“风险投资机构、共同基金以及类似主体持有的、才初始确认时按照《企业会计准则第 22 号——金融工具确认和计量》准则。。。”的情况吗？ 2 、P20最上面一段中提到“投资方都可以按照《企业会计准则第 22 号——金融工具确认和计量》的有关规定。。。”为什么这里提到对于通过风险投资机构等特殊主体持有的这部分投资可以有选择权？个人理解虽然直接持有的主体持有意图并不符合长投确认标准，但投资方是通过该特殊主体持有，对于投资方还是符合长投确认条件的呀？

回答人：chenyiwei
1 、不是，前一段仅指对子公司投资，后一段包含了此类机构持有的所有投资。
2 、根据IAS 28结论基础中的以下内容： BC20 The Board received a request to clarify whether different measurement bases can be applied to portions of an investment in an associate when part of the investment is not accounted for using the equity method in accordance with 18 of IAS 28, but it is instead measured at fair value through profit or loss in accordance with IFRS 9. The Board initially deliberated this amendment to IAS 28 as part of the Improvements to IFRSs issued in April 2010; however, at its meeting in February 2010 the Board decided to address this issue within the joint ventures project. BC21 The Board noted that two views exist with respect to measurement. The first view identifies all direct and indirect interests held in the associate either by the parent or through any of its subsidiaries, and then applies IAS 28 to the entire investment in the associate. In accordance with this view, there is only one investment in the associate and it should be accounted for as a single unit. The second view identifies all direct and indirect interests held in an associate, but then allows the use of the measurement exemption to portions of an investment in an associate if the portion is held by a venture capital organisation, or a mutual fund, unit trust and similar entities including investment-linked insurance funds, regardless of whether those entities have significant influence over their portion of the investment in the associate. The Board agreed with the second view and therefore amended IAS 28. The Board decided that equivalent guidance on the partial use of fair value for the measurement of investments in joint ventures should not be provided because the Board thought that such events would be unlikely in practice. BC22 The Board also discussed whether the partial use of fair value should be allowed only in the case of venture capital organisations, or mutual funds, unit trusts and similar entities including investment-linked insurance funds, that have designated their portion of the investment in the associate at fair value through profit or loss in their own financial statements. The Board noted that several situations might arise in which those entities do not measure their portion of the investment in the associate at fair value through profit or loss. In those situations, however, from the group's perspective, the appropriate determination of the business purpose would lead to the measurement of this portion of the investment in the associate at fair value through profit or loss in the consolidated financial statements. Consequently, the Board decided that an entity should be able to measure a portion of an investment in an associate held by a venture capital organisation, or a mutual fund, unit trust and similar entities including investment-linked insurance funds, at fair value through profit or loss regardless of whether this portion of the investment is measured at fair value through profit or loss in those entities" financial statements. 中文翻译： 20 ・理事会收到一份请求，要求明确在联营企业中的部分投资按照《国际会计准则第 28 号》第 18 段的规定没有采用权益法进行会计处理，而是按照《国际财务报告准则第 9 号》以公允价值计量且其变动计入损益的情况下，该联营企业中投资的不同部分是否可以采用不同的计量基础。理事会最初考虑将《国际会计准则第 28 》的修改作为 2010 年 4 月发布的《国际财务报告准则的改进》的一部分，然而在 2010 年 2 月的会议上，理事会决定在合营企业项目中解决这个问题。 21 ・理事会注意到，关于计量存在两种观点。第一种观点确认母公司自己或通过其任一子公司直接或间接持有联营企业的权益，然后对在联营企业中的全部投资适用《国际会计准则第 28 号》。根据这种观点，联营企业中仅有一项投资，应当作为一个单元进行会计处理。第二种观点确认在联营企业中直接或间接持有的权益，但是，如果联营企业中的部分投资被风险资本组织、共同基金、信托公司和包括投连险基金在内的类似主体持有，不管这些主体对联营企业中的部分投资是否具有重大影响，都允许对这部分投资使用计量豁免。理事会同意第二种观点，因此决定修改《国际会计准则第 28 号》。理事会决定对合营企业中的部分投资使用公允价值计量不提供相应的指南，因为理事会认为这样的事项在实务中不大可能发生。 22 ・理事会也讨论了是否仅当风险资本组织、共同基金、信托公司和包括投连险基金在内的类似主体已经在其自身财务报表中，将其在联营企业中的这部分投资指定为以公允价值计量且其变动计入损益时，才允许部分投资使用公允价值。理事会注意到，可能出现主体对其在联营企业中的投资没有采用以公允价值计量且其变动计入损益的一些情况。然而在这些情况中，从集团的角度来看，对商业目的的恰当判断将导致在合并财务报表中对其在联营企业中的这部分投资以公允价值计量且其变动计入损益。因此，理事会决定，主体应当能够对风险资本组织、共同基金、信托公司和包括投连险基金在内的类似主体持有的在联营企业中部分投资以公允价值计量且其变动计入损益，而不管这部分投资在这些主体财务报表上是否以公允价值计量且其变动计入损益。

提问人：木叶白牙 时间：2014-10-10 23:31:14
老师您好：
1 、P19倒数第三段中规定“投资主体的其他子公司不应当予以合并，在个别财务报表和合并财务报表中，此类子公司君按照公允价值计量且其变动计入当期损益。”是指下面一段说的“风险投资机构、共同基金以及类似主体持有的、才初始确认时按照《企业会计准则第 22 号——金融工具确认和计量》准则。。。”的情况吗？
2 、P20最上面一段中提到“投资方都可以按照《企业会计准则第 22 号——金融工具确认和计量》的有关规定。。。”为什么这里提到对于通过风险投资机构等特殊主体持有的这部分投资可以有选择权？个人理解虽然直接持有的主体持有意图并不符合长投确认标准，但投资方是通过该特殊主体持有，对于投资方还是符合长投确认条件的呀？

回答人：chenyiwei
lufan1105 发表于 2014-10-11 17:07
陈版，您好！根据新准则规定，对于一年内将处置的长期股权投资在列报时放入“持有待售的非流动资产”科目 ... 1、请对照《企业会计准则第 30 号——财务报表列报（ 2014 年修订）》第四十二条规定的四项标准，判断该项股权投资是否符合认定为持有待售的条件。这四项标准必须全部符合，缺一不可。
2 、如果符合持有待售条件的，则转为持有待售时，是按照原先权益法下的账面价值和可收回金额两者孰低计量的，因此不会导致确认收益。
另外，转为持有待售并不是真正的处置，因此在实际处置完成前不能确认处置损益。

提问人：lufan1105 时间：2014-10-14 21:28:51
陈版，不好意思。可能是我没有表达清楚，我下年 1 季度处置这块长投，那么我如果全部符合持有待售的条件，在今年 12 月 31 日，如果可收回金额高于按权益法核算的账面价值，那么是不是在期末继续按照子公司的净资产持股比例计算？即：当年仍然按照原权益法计算投资收益？再把这块转入持有待售？不胜感激！

回答人：chenyiwei
转为持有待售以后，就应当停止使用权益法。按转为持有待售时的账面价值和期末可收回金额两者孰低计量。